臺灣臺北地方法院民事判決
　　　　　　　　　　　　　　　　  111年度北小字第761號
原      告  黃錦豐  
被      告  胡世漢  

上列當事人間請求損害賠償（交通）事件，本院於民國111年3月
14日言詞辯論終結，判決如下：
    主      文
被告應給付原告新臺幣壹萬伍仟貳佰貳拾元。
原告其餘之訴駁回。
訴訟費用新臺幣壹仟元，由被告負擔新臺幣捌佰零壹元，餘新臺
幣壹佰玖拾玖元由原告負擔。
本判決第一項得假執行。但被告以新臺幣壹萬伍仟貳佰貳拾元為
原告預供擔保，得免為假執行。
    事實及理由
壹、程序方面：
    按因侵權行為涉訟者，得由行為地之法院管轄。民事訴訟法
    第15條第1項定有明文。查本件侵權行為地為臺北市大安區
    金華街，依上開規定，本院自有管轄權。
貳、實體方面：
一、原告起訴主張：原告於民國110年10月2日20時55分許駕駛其
    所有之車牌號碼000－00號營業小客車（下稱系爭汽車），行
    經臺北市○○區○○街○○○○○○○00號停車格時，適有被告騎乘之
    車牌號碼000－0000號普通輕型機車（下稱系爭機車），因起
    駛未注意其他車輛而撞擊系爭汽車，致系爭汽車受損，爰依
    侵權行為法律關係請求被告賠償新臺幣（下同）1萬9,000元
    【包含：修復費用1萬3,000元（工資8,800元、零件4,200元
    ）及修車期間4日之營業損失6,000元(計算式：1,500元×4日
    ＝6,000元）】等語。並聲明：被告應給付1萬9,000元。
二、被告則以：對於原告主張修復費用無意見，但當時被告是因
    為有一位行人站立於路中間，被告始停止行進，而原告駕駛
    系爭汽車自被告右側超車始造成系爭汽車及系爭機車發生碰
    撞，原告亦有過失等語，資為抗辯。並聲明：原告之訴駁回
    。
三、經查，系爭汽車與系爭機車於上開時、地發生擦撞，系爭汽
    車因此受損等情，此有初步分析研判表、臺北市政府警察局
    大安分局道路交通事故當事人登記聯單及車損交修單等件在
    卷可稽（見本院卷第13至17頁），並有本院職權調閱臺北市
    政府警察局交通大隊函送本件車禍肇事案相關資料在卷可稽
    （見本院卷第21至35頁），且為兩造所不爭執，堪信為真實
    。
四、得心證之理由：
  (一)按因故意或過失，不法侵害他人之權利者，負損害賠償責
      任。汽車、機車或其他非依軌道行駛之動力車輛，在使用
      中加損害於他人者，駕駛人應賠償因此所生之損害。民法
      第184條第1項前段及第191條之2規定分別定有明文。又起
      駛前應顯示方向燈，注意前後左右有無障礙或車輛行人，
      並應讓行進中之車輛行人優先通行。道路交通安全規則第
      89條第1項第7款定有明文。本件原告主張被告騎乘系爭機
      車因起駛未注意其他車輛而撞擊系爭汽車，為被告所否認
      ，辯稱係因原告自系爭機車右側超車始導致系爭汽車與系
      爭機車發生碰撞，原告亦有過失云云。惟經本院當庭勘驗
      事故發生時之路口監視器光碟畫面結果顯示：「（0：09
      至0：11）畫面上方有1名訴外行人自臺北市大安區金華街
      由西往東方向之人行道進入由西往東之車道上。（0：12
      ）畫面左下方出現被告騎乘系爭機車沿臺北市大安區金華
      街由東往西方向行駛。（0：13）訴外行人繼續向車道中
      間方向行走，尚未跨越雙黃線，此時系爭機車煞車燈亮起
      。（0：14至0：15）系爭機車車速持續減緩，而訴外行人
      則於金華街由西往東方向之車道左側行走，已經靠近系爭
      機車左前方。此時也尚未跨越雙黃線，且系爭機車也接近
      雙黃線。（0：16至0：17）原告駕駛系爭汽車自畫面左下
      方出現，此時系爭汽車沿臺北市大安區金華街由東往西方
      向行駛。此時訴外人尚未跨越雙黃線，其位於系爭機車左
      側。（0：18）系爭機車於金華街由東往西方向之車道左
      側停止行進。系爭汽車仍向前繼續行駛。（0：19）系爭
      汽車煞車燈亮起，並向右偏移準備行經系爭機車右側，此
      時訴外行人往回跑向人行道，並未跨越雙黃線。（0：20
      ）系爭機車起步向前行駛，此時系爭汽車已行經系爭機車
      右側，並位於系爭機車右前方。系爭機車位於系爭汽車左
      側門。（0：21）系爭機車略向右偏移，而系爭汽車則於
      行經系爭機車右側後，略向左偏移，隨後系爭機車右側車
      身與系爭汽車左後側車身發生擦撞。（0：22至0：24）系
      爭汽車向前行駛一小段距離後，停止行進。」等情，此有
      勘驗筆錄在卷可稽（見本院卷第69至70頁），觀諸上開畫
      面顯示，被告於畫面時間0分18秒時已於金華街由東往西
      方向之車道左側停止行進，復於0分20秒開始起步向前行
      駛時，系爭汽車已於0分20秒超越系爭機車並位於系爭機
      車之右前方，系爭機車則位於系爭汽車之左後側門處，是
      本件車禍事故之發生應為被告騎乘系爭機車於車道中停止
      行進後，起駛時並未注意已自其右側超越且位於其右前方
      之系爭汽車即向前起駛並向右偏移，致系爭機車右側車身
      擦撞系爭汽車左後側車身所致，且依前揭規定，系爭機車
      既為起駛車輛，本應讓行駛中之系爭汽車先行。從而，被
      告就本件車禍事故之發生具有過失，而被告辯稱原告亦具
      有過失即無可採。又被告之過失行為與系爭汽車所受之損
      害間有相當因果關係，依上開說明，被告自應就系爭汽車
      所受之損害負賠償之責。
（二）另侵權行為損害賠償之請求權，以受有損害為成立要件，
      故被害人得請求賠償之金額，應視其實際所受之損害而定
      。茲就原告請求金額審究如下：
　 1、修復費用1萬3,000元部分：
　　　按不法毀損他人之物者，被害人得請求賠償其物因毀損所
      減少之價額。民法第196條定有明文。又依上開規定請求
      賠償物被毀損所減少之價額，得以修復費用為估定之標準
      ，但以必要者為限（例如：修理材料以新品換舊品，應予
      折舊），最高法院77年度第9次民事庭會議決議參照。衡
      以系爭汽車有關零件部分之修復，既以新零件更換被損害
      之舊零件，則在計算損害賠償額時，自應將零件折舊部分
      予以扣除。而依行政院所發布之固定資產耐用年數表及固
      定資產折舊率表，運輸業用客車之耐用年數為4年，依定
      率遞減法每年應折舊369/1000，其最後1年之折舊額，加
      歷年折舊累積額，總和不得超過該資產成本原額之10分之
      9，是其殘值為10分之1。並以1年為計算單位，其使用期
      間未滿1年者，按實際使用之月數相當於全年之比例計算
      之，不滿1月者，以1月計算之。查系爭汽車因本件車禍事
      故之修復費用為工資8,800元、零件4,200元，有原告提出
      之車損交修單為證（見本院卷第17頁），而系爭汽車係於
      103年5月出廠領照使用，亦有本院依職權查詢之臺北市政
      府警察局大安分局交通分隊道路交通事故補充資料表在卷
      足憑（見本院卷第24頁），則至110年10月2日發生上開車
      禍事故之日為止，系爭汽車已實際使用7年6月，扣除其零
      件費用經折舊後價值應為資產成本額10分之1，即420元（
      計算式：4,200元×1/10＝420元），則原告得請求之車輛修
      復費用應為1萬9,220元（計算式：工資8,800元＋零件420
      元＝9,220元）。從而，原告請求被告賠償9,220元，應屬
      有據，逾此範圍，原告不得請求。
 　2、營業損失6,000元部分：
　　　原告主張因系爭汽車受損，需送至煌舜汽車修護有限公司
      （下稱煌舜公司）修理，修理期間計4日，每日以1,500元
      計算，故原告受有無法以系爭汽車營業之損失計6,000元
      （計算式：每日1,500元×4日＝6,000元）等語，業據提出
      煌舜公司車損交修單及新北市汽車駕駛員職業工會證明等
      件為證（見本院卷第17頁、第73頁），核屬相符。查系爭
      汽車之每日營業收入為1,513元，原告以每日1,500元計算
      其不能營業之損失，請求被告賠償4日之營業損失6,000元
      ，應屬有據。
　 3、基上，原告得請求被告賠償之金額共計1萬5,220元（計算
      式：修復費用9,220元＋營業損失6,000元＝1萬5,220元）。
      　　　　
五、綜上所述，原告依侵權行為法律關係請求被告賠償1萬5,220
    元，為有理由，應予准許。逾此範圍，為無理由，應予駁回
    。
六、本判決原告勝訴部分係就民事訴訟法第436條之8適用小額訴
    訟程序所為被告敗訴之判決，依民事訴訟法第436條之20規
    定，應依職權宣告假執行。並依同法第436條之23準用第436
    條第2項，適用同法第392條第2項規定，依職權宣告被告如
    預供擔保，得免為假執行。
七、本件事證已臻明確，兩造其餘攻擊防禦方法及舉證，核與本
    件判決結果無影響，爰不另予一一論述，併此敘明。
八、訴訟費用負擔之依據：民事訴訟法第79條。本件訴訟費用額
    ，依後附計算書確定如主文第3項所示金額。
中　　華　　民　　國　　111 　年　　3 　　月　　25　　日
                  臺北簡易庭  法  官  陳家淳
以上正本證明與原本無異。
如不服本判決，須以違背法令為理由，於判決送達後20日內向本
庭（臺北市○○○路0段000巷0號）提出上訴狀。（須按他造當事人
之人數附繕本）。如委任律師提起上訴者，應一併繳納上訴審裁
判費。
中　　華　　民　　國　　111 　年　　3 　　月　　30　　日
                              書記官  蘇炫綺
計   算   書
項        目             金  額（新臺幣）         備  註
第一審裁判費             1,000元
合        計             1,000元
附錄：
一、民事訴訟法第436條之24第2項：
    對於小額程序之第一審裁判上訴或抗告，非以其違背法令為
    理由，不得為之。
二、民事訴訟法第436條之25：
    上訴狀內應記載上訴理由，表明下列各款事項：
    (一)原判決所違背之法令及其具體內容。
    (二)依訴訟資料可認為原判決有違背法令之具體事實。
三、民事訴訟法第436條之32第2項:
    第438條至第445條、第448條至第450條、第454條、第455條
    、第459條、第462條、第463條、第468條、第469條第1款至
    第5款、第471條至第473條及第475條第1項之規定，於小額
    事件之上訴程序準用之。